【裁判字號】    98,上易,886
【裁判日期】    980723
【裁判案由】    竊盜
【裁判全文】
臺灣高等法院刑事判決                 98年度上易字第886號
上  訴  人  臺灣桃園地方法院檢察署檢察官
被      告  甲○○
                    （現另案於臺灣新竹監獄執行中）
上列上訴人因被告竊盜案件，不服臺灣桃園地方法院97年度訴字
第1150號，中華民國97年12月24日第一審判決（起訴案號：臺灣
桃園地方法院檢察署97年度偵字第8975號），提起上訴，本院判
決如下：
    主  文
原判決關於被訴竊盜無罪部分撤銷。
甲○○犯竊盜罪，累犯，處有期徒刑拾月；又犯竊盜罪，累犯，
處有期徒刑伍月。應執行有期徒刑壹年。
    事  實
一、甲○○曾於民國95年間因詐欺、妨害兵役條例等案件，經臺
    灣桃園地方法院分別以95年度壢簡字第1437號、95年度壢簡
    字第1883號先後判處有期徒刑2月、3月確定，均於96年3 月
    12日易科罰金執行完畢。詎不知悔改，竟意圖為自己不法所
    有，於97年3月21日晚上6時30分許前某時（起訴書誤載為97
    年3月21日晚上6時30分許，應予更正），在桃園縣蘆竹鄉○○街○段206之2號前，竊取由丙○○所管領之車牌號碼2F-76
    62號自用小客車1 輛（登記車主為丙○○之母鄧謝菊梅），
    得手後供己代步之用；另意圖為自己不法之所有，於97年 3
    月27日下午1時許前某時（起訴書誤載為97年3 月27日下午1
    時許，應予更正），在桃園縣八德市○○路城仔4 號前，持
    某不詳兇器竊取乙○○所管領之車牌號碼4797-LP 號自用小
    客車之車牌2 面（登記車主為黃燕星），得手後放在上開竊
    得自用小客車內。迨至97年3 月29日零時50分許，甲○○駕
    駛上開竊得之自用小客車行經桃園縣蘆竹鄉○○村○○路 5
    巷6號前，為警查獲，並自車內起出車牌號碼4797-LP號自用
    小客車之車牌2面（均已發還被害人）。
二、案經桃園縣政府警察局蘆竹分局報請臺灣桃園地方法院檢察
    署檢察官偵查起訴。
    理  由
一、按被告以外之人於審判外之言詞或書面陳述，除法律有規定
    者外，不得作為證據，刑事訴訟法第159條第1項固定有明文
    ；惟被告以外之人於審判外之陳述，雖不符同法第159條之1
    至第159之4之規定，而經當事人於審判程序同意作為證據，
    法院審酌該言詞陳述或書面陳述作成時之情況，認為適當者
    ，亦得為證據。又當事人、代理人或辯護人於法院調查證據
    時，知有第159條第1項不得為證據之情形，而未於言詞辯論
    終結前聲明異議者，視為有前項之同意，同法第159條之5第
    1、2項亦定有明文。被告甲○○就被害人丙○○、乙○○等
    於警詢中陳述之證據能力，於準備程序中已陳明不爭執之意
    旨，本院於審理時提示上開2 人等於警詢中陳述內容並告以
    要旨，且經公訴人及被告表示意見，當事人已知上述陳述乃
    審判外陳述，均未於言詞辯論終結前對該等記載審判外陳述
    筆錄之證據資格有何異議，依據首開規定，應視為被告已有
    將上開證人審判外陳述作為證據之同意，本院審酌上開被害
    人審判外陳述作成時之情況，並無不能自由陳述之情形，亦
    未見有何違法取證或其他瑕疵，且與待證事實具有關聯性，
    認為以之作為證據應屬適當，而得作為證據，合先陳明。
二、訊之被告甲○○矢口否認有何竊盜犯行，辯稱：綽號「蔡頭
    」之30餘歲男性友人於97年3 月28日晚間11時許駕駛上開自
    用小客車至伊租住處吸食毒品，伊於97年3 月29日凌晨零時
    許，向「蔡頭」借用上開車輛外出購買飲料，伊不知該車輛
    為贓車云云。惟查：
    (1)車牌號碼2F-7662號自用小客車1輛，登記車主為丙○○之
      母鄧謝菊梅，實際上由丙○○管領使用，丙○○於97年 3
      月21日晚上6時30分許，在桃園縣蘆竹鄉○○街○段206之2
      號前發現車輛失竊；車牌號碼4797-LP 號自用小客車之車
      牌2 面，登記車主為黃燕星，於97年3月27日下午1時許，
      在桃園縣八德市○○路城仔4 號前為實際管領車牌之乙○○發現失竊等情，分據被害人丙○○、乙○○於警詢中指
      述明確，且有車籍查詢資料存卷可稽。車牌號碼 2F-7662
      號自用小客車及自車內起出之車牌號碼4797-LP 號自用小
      客車之車牌2 面，均於被告持有中遭查獲，事後已發還被
      害人，亦有刑案現場相片、扣押物品清單及贓物認領保管
      單等附卷可考，足認車牌號碼2F-7662號自用小客車1輛乃
      於97年3月21日晚上6時30分許前某時，在桃園縣蘆竹鄉○○街○段206之2號前遭人竊取，車牌號碼4797-LP號自用小
      客車之車牌2面則於97年3 月27日下午1時許前某時，在桃
      園縣八德市○○路城仔4 號前遭人竊取，且於被告持有中
      為警查獲無疑。
    (2)被告雖以上開車輛及車牌非伊所竊取，乃伊向友人索借車
      輛所得云云為辯，屬否認構成要件該當性之抗辯，被告固
      因無自證己罪之義務而就辯解事由同無終局之「說服責任
      」，但被竊物品既於被告實力支配之下尋獲，該事由有利
      於被告，且被告對於該積極主張之利己事實，較他人知悉
      何處可取得相關證據，即應由被告負「提出證據責任」，
      倘被告所提出證據之證明力達「有合理懷疑」程度，舉證
      責任即轉換至檢察官，並證明至「無合理懷疑」程度；若
      被告對其利己事由之抗辯未能舉證，或所舉事證未達「有
      合理懷疑」程度，即不能成為有效之抗辯，檢察官無證明
      該抗辯事實不存在之責任，法院就該爭點即不能逕為有利
      於被告之認定。觀諸被告辯解內容，其於警詢及偵查中均
      辯稱出借車輛之人為「蔡瓜」（見偵查卷第18頁、第64頁
      ），於原審及本院中則改稱為「蔡頭」，則出借車輛之人
      究為「蔡瓜」或「蔡頭」？前後敘述不一其詞之狀，至為
      灼然，已難信實；矧依卷內車籍查詢資料及刑案現場相片
      所示，車牌號碼2F-7662號自用小客車，係91年11 月出廠
      之豐田牌Altis車型、排氣量1794C.C. 之自用小客車，車
      況良好，非僅足供代步之用，且仍具有相當之交易價值，
      衡諸常情，車主苟非與被告熟識且有相當信賴關係，實無
      出借之可能，詎被告始終不能陳明其人之真實姓名、年級
      、住所等基本資料，只以前後出入不一之綽號稱之，孰能
      置信？被告雖曾提供0000000000之行動電話號碼以供調查
      ，然無論申辦行動電話門號或購買行動電話預付卡，均須
      出示身分證件以本名為之，然而申購者與實際使用者又未
      必同一，「蔡瓜」或「蔡頭」之真實姓名又屬不明，能否
      經由迂曲之查證，發現果有「蔡瓜」或「蔡頭」其人曾經
      持用上揭門號之行動電話與被告聯絡，且認定即為其人出
      借失竊車輛供被告使用，顯非無疑。被告既謂不詳「蔡瓜
      」或「蔡頭」之真實姓名，又僅提供一組行動電話號碼，
      實不能使人產生上開車輛及車牌係由「蔡瓜」或「蔡頭」
      之人交付被告之合理懷疑，要難成為有效之抗辯，何可執
      以責難偵查機關未予追查，並資為有利於被告認定之依憑
      ？上開車輛及車牌確實遭竊，被竊物品又在被告管領使用
      中遭查獲，被告對於取得物品之來源之辯解又有違背常情
      及前後不一等信憑瑕疵可指，且未提出得以形成有效抗辯
      之證據以供調查，應足徵表上開車輛及車牌應為被告行竊
      所得無疑。
三、綜上，被告所辯，無非推諉卸責之詞，不足採信，本案事證
    明確，被告犯行堪予認定，應依法論科。
四、核被告甲○○所為，均係犯刑法第320條第1項竊盜罪。公訴
    人認被告係持某不詳兇器竊取車牌號碼4797-LP號車牌2面，
    ，請依刑法第321 條第1項第3款加重竊盜罪論處，固非無見
    ；然而加重竊盜罪之加重條件，亦屬犯罪之成立要件；行為
    人行竊時是否攜帶兇器，仍須以嚴格之證據加以證明，始足
    當之，公訴人既未於起訴之犯罪事實中揭示被告行竊車牌時
    攜帶何種物品，及說明何以足認其為兇器，又無何舉證證明
    之，自不能遽為攜帶兇器之認定，自應變更起訴法條，改依
    對被告較為有利之刑法第320條第1項竊盜罪論處。被告曾於
    95年間因詐欺、妨害兵役條例等案件，經臺灣桃園地方法院
    分別以95年度壢簡字第1437號、95年度壢簡字第1883號先後
    判處有期徒刑2月、3月確定，均於96年3 月12日易科罰金執
    行完畢，有本院被告前案紀錄表在卷可憑，其受徒刑之執行
    完畢後，5 年以內故意再犯本件有期徒刑以上之各罪，均為
    累犯，咸依刑法第47條第1項規定，加重其刑。被告前後2次
    竊盜犯行間，時、地不同，犯意各別，應予分論併罰。
五、原審對於卷內事證，未能詳為勾稽，輕信被告之辯解，以被
    告犯罪不能證明而為無罪之諭知，顯有違誤。上訴意旨指摘
    原判決誤採被告虛設之幽靈抗辯，為有理由，自應將原判決
    無罪部分撤銷改判。爰審酌被告曾經犯罪，又正值青壯，猶
    恣意竊取他人財物，顯然不知悛悔，缺乏尊重他人財產之觀
    念，兼衡其國中肄業、無正當職業（均見警詢筆錄人別欄註
    記）之智識程度及生活狀況、犯罪所用手段、所生危害，及
    犯罪後飾詞卸責，未見悔意等一切情狀，分別量處各罪如主
    文第2項所示之刑，並定其應執行之刑，資為懲儆。
據上論結，應依刑事訴訟法第369條第1項前段、第364條、第299
條第1 項前段、第300條，刑法第320條第1項、第47條第1項、第
51 條第5款，刑法施行法第1條之1，判決如主文。
本案經檢察官楊秀蘭到庭執行職務。
中    華    民    國    98    年     7    月    23    日
                  刑事第十二庭審判長法  官  蔡永昌
                                    法  官  施俊堯
                                    法  官  蔡新毅
以上正本證明與原本無異。
不得上訴。
                                    書記官  楊秋鈴
中    華    民    國    98    年    7     月    24    日
※附錄：
本案論罪科刑主要法條全文
中華民國刑法第320條（普通竊盜罪、竊佔罪）
意圖為自己或第三人不法之所有，而竊取他人之動產者，為竊盜
罪，處5年以下有期徒刑、拘役或5百元以下罰金。
意圖為自己或第三人不法之利益，而竊佔他人之不動產者，依前
項之規定處斷。
前二項之未遂犯罰之。


司法院資訊處製作；財團法人民間司法改革基金會備份。
